【裁判字號】    90,台上,763
【裁判日期】    900215
【裁判案由】    違反毒品危害防制條例
【裁判全文】
最高法院刑事判決                                  九十年度台上字第七六三號
    上  訴  人  甲○○
    選任辯護人  張居德律師
右上訴人因違反毒品危害防制條例案件，不服台灣高等法院台中分院中華民國八十九
年十月十七日第二審判決（八十九年度上訴字第一三四四號，起訴案號：台灣台中地
方法院檢察署八十七年度偵字第二○○四一號），提起上訴，本院判決如左：
    主  文
上訴駁回。
    理  由
按刑事訴訟法第三百七十七條規定，上訴於第三審法院，非以判決違背法令為理由，
不得為之。是提起第三審上訴，應以原判決違背法令為理由，係屬法定要件。如果上
訴理由狀並未依據卷內訴訟資料，具體指摘原判決不適用何種法則或如何適用不當，
或所指摘原判決違法情事，顯與法律規定得為第三審上訴理由之違法情形，不相適合
時，均應認其上訴為違背法律上之程式，予以駁回。本件原判決綜合調查證據之結果
，認上訴人甲○○連續犯有毒品危害防制條例第四條第二項販賣第二級毒品（安非他
命）罪之事實，因而撤銷第一審之科刑判決，改判仍論上訴人以上開罪名，並依刑法
第五十六條連續犯加重其刑之規定，就有期徒刑部分加重其刑，及同法第六十二條前
段對於未發覺之犯罪自首而受裁判者，減輕其刑之規定，減輕其刑後，依先加後減之
例，量處有期徒刑柒年月，扣案摻有安非他命之白紙壓包減肥藥捌拾壹小包（每小
包重貳點伍肆公克）沒收銷燬，販毒所得新台幣（下同）壹仟零伍拾元沒收，如全部
或一部不能沒收時，以其財產抵償之，已詳認定犯罪事實之依據及憑以認定之理由
，並對上訴人否認犯罪之辯詞，如何不足採信，均已依據卷內資料予以指駁及說明，
從形式上觀察，原判決並無違背法令情形。上訴意旨仍執其在原審之辯詞，謂上訴人
並未販賣安非他命，伊係於特定場所向特定人購買扣案之減肥茶，非向不詳姓名者購
買，上訴人偶爾忘記服用減肥茶，並經常往返豐原、后里間，致購買與吸用數量不符
，及將減肥藥放置車上係為方便服用等語，係就原判決已詳為論斷與說明之事項，再
為事實上之爭執，殊非適法之第三審上訴理由。次按審理事實之法院，其認定被告犯
罪事實所憑之證據，並不以直接證據為限，間接證據亦包括在內，凡綜合調查所得之
各種直接及間接證據，本於推理之作用得其心證而為事實之判斷，既與事實無違，此
項判斷即與完全憑空推測迥異，不容任指為違法。原判決並非僅依憑上訴人在偵查中
之自白，為認定上訴人犯行之唯一證據，尚且引述上訴人、證人陳彩絲及李縉南在偵
查、一審及原審訊問時所為不利之供述、員警祈進興及許文忠於原審之供證，扣案摻
有安非他命之白紙壓包減肥藥捌拾壹小包，法務部調查局（下稱調查局）檢驗成績書
及檢驗通知書各壹份，行政院衛生署藥品食物檢驗局（下稱藥檢局）鑑驗成績書壹份
，與其他調查證據之結果（詳見原判決理由一），認定上訴人確有本件販賣安非他命
犯行，摒棄不採上訴人及李縉南所為有利迴護之詞，本於推理之作用予以綜合判斷，
認與事實相符，始資為論罪基礎，經核其證據之取捨及證明力之判斷，於法均無不合
。再上訴人如何具販賣安非他命之故意，致本件犯行之成立，原判決理由一已詳述其
調查審認之結果，上訴意旨猶謂陳彩絲因上訴人指訴其涉案而懷恨在心，其否認販賣
扣案減肥茶予上訴人一節自有偏頗不公云云，洵無理由。又證人等所為證言，何者為
可採，事實審法院本得參酌其他相關證據為自由之判斷，苟無違經驗法則，即難指為
違法。原判決就李縉南所為有利或不利上訴人之供述，已於理由一詳述其取捨之心證
理由，經核亦無違採證法則。另刑事訴訟法第三百七十九條第十款所謂應於審判期日
調查之證據，必須該證據確與待證事實有重要關係，就其案情委有調查之必要者而言
。本件事證已臻明確，原審未向戶政單位查詢，並傳喚「台灣省台中市○○路六五巷
九一弄八號」屋主，是否曾出租予吳登山及白碧雲夫妻，向稅捐單位函查是否確有「
佳玉護膚美容附設中藥減肥」店暨吳登山年籍資料，並傳喚吳登山，以確認上訴人持
有含安非他命之減肥茶是否向吳登山購入，及向藥檢局或調查局檢驗室函查驗尿結果
等情為無益之調查，不得指為調查未盡。至原判決就此等情節，未說明未予調查之理
由，雖稍嫌疏漏，惟於判決主旨尚不生影響，按諸刑事訴訟法第三百八十條規定，不
得執為適法之第三審上訴理由。另刑事訴訟法第三百十條第二款規定，有罪之判決書
，對於被告有利之證據不採納者，固應說明其理由。惟其所謂對於被告有利之證據，
係指該證據客觀上對論罪科刑有所影響，且對被告有利，具有證據評價之必要性者而
言。倘該證據客觀上對論罪科刑並無影響，既無為證據評價之必要，縱未在判決理由
內加以說明，亦僅係行文簡略而已，上訴人執此爭執，要難謂為適法。且販售減肥茶
之帳冊、價目表、服用方法是否相同等事實，並非本件犯罪之構成要素，而與犯罪同
一性無關，原審未就其等詳為調查及說明，於判決亦無所影響。此外，上訴人徒憑己
意，對原審職權之適法行使及原判決理由已詳為論斷之事項，任意爭辯，顯與法定上
訴第三審之形式要件不符，其上訴違背法律上之程式，應予駁回。
據上論結，應依刑事訴訟法第三百九十五條前段，判決如主文。
中      華      民      國     九十     年      二      月     十五     日
                              最高法院刑事第六庭
                                  審判長法官  謝  家  鶴
                                        法官  洪  文  章
                                        法官  花  滿  堂
                                        法官  陳  世  淙
                                        法官  洪  佳  濱
      右正本證明與原本無異
                                              書  記  官
中      華      民      國     九十     年      三      月      九      日


司法院資訊處製作；財團法人民間司法改革基金會備份。
